最　高　行　政　法　院　裁　定
　　　　　　　　　　　　　　　　　　 94年度裁字第02602號
抗　告　人　乙○○
相　對　人　國防部陸軍總司令部
代　表　人　甲○○總司令
上列當事人間有關核發證明事務事件，對於中華民國93年9月23
日臺北高等行政法院92年度訴字第4786號裁定提起抗告，本院裁
定如下︰
　　主　文
抗告駁回。
抗告訴訟費用由抗告人負擔。
　　理  由
一、按抗告法院認抗告為不合法或無理由者，應為駁回抗告之裁
    定。
二、本件抗告意旨略謂：抗告人於民國（下同）75年5月21日退
    伍。當初與軍方所簽領導士官班的行政契約，並未告知抗告
    人是否應具領榮民證，也未明確告知抗告人如何辦理榮民證
    的發放，以致抗告人及抗告人之眷屬未能享有就學、就醫、
    就養、就業的保障，該契約違反明確性及誠實信用原則，雖
    國軍退除役官兵輔導委員會（下稱退輔會）嗣後主動派員至
    抗告人家中辦理榮民證，抗告人現已具領，誠如原審法院所
    稱目的已達，但填具表格的時間為93年2月20日，距抗告人
    退伍已19年，所遭受之損害，應由相對人或國防部給予抗告
    人一個公道，且榮民證的發放，益可證明應受裁定事項：確
    認抗告人於70年11月4日入伍時在軍中和相對人簽訂的領導
    士官班之契約是不成立的，抗告人仍可申請榮民證等語。
三、原裁定以：行政訴訟法第6條第1項所謂具有「即受確認判決
    之法律上利益」（學說又稱確認利益），須因行政處分或法
    律關係是否生效或存否不明確，致原告在公法上之地位有受
    侵害之危險，而此項危險得以對於被告之確認判決除去之者
    ，始為存在。按人民請求行政機關核發對其有利之行政處分
    ，遭到否准，而認為其權益受到違法損害，依法應先經訴願
    程序後，再提起行政訴訟法第5條第2項之課予義務訴訟，請
    求行政機關作成其所申請之行政處分（併請求撤銷否准之處
    分），依行政訴訟法第6條第3項規定，自不得逕行提起確認
    訴訟。查抗告人於89年4月26日向退輔會高雄市榮民服務處
    （下稱高雄服務處）申請核發榮民證，經該處請示退輔會後
    以抗告人不符79年2月8日以前入伍須在營服役滿5年規定，
    否准抗告人申請，抗告人如認該否准之處分，致伊權益受損
    ，依上說明，亦應循序先提起訴願，如不服訴願決定，再提
    起課予義務訴訟，始為正辦；茲抗告人未循序經訴願程序，
    即逕提確認訴訟，於法自有未合，應予駁回。況抗告人於93
    年4月9日訴訟中，已獲准核發榮民證，並提出榮民證影本一
    份附卷參佐，則抗告人請求核發榮民證之目的已達，無提起
    本件確認訴訟之法律上利益等由，援引行政訴訟法第107條
    第1項第10款規定，駁回抗告人之訴。
四、按確認行政處分無效及確認公法上法律關係成立或不成立之
    訴訟，非原告有即受確認判決之法律上利益者，不得提起之
    。確認公法上法律關係成立或不成立之訴訟，於原告得提起
    撤銷訴訟者，不得提起之，行政訴訟法第6條第1項、第3項
    定有明文；又若當事人因逾越起訴期限或因未經訴願程序，
    而已不得提起撤銷訴訟或課予義務訴訟者，不得以提起確認
    訴訟之方式，而免除遵守撤銷訴訟或課予義務訴訟之法定要
    件。本件抗告人於89年4月26日，向退輔會高雄服務處申請
    核發榮民證，經該處以89年5月6日 (89)高市榮第2364號書
    函否准抗告人之申請，抗告人對之未循序提起課予義務訴願
    及課予義務訴訟，原裁定以抗告人未循序經訴願程序，即逕
    提確認訴訟，於法未合而予駁回，核無違誤，抗告意旨所為
    指摘難認為有理由，應予駁回。至抗告人之榮民證遭遲誤發
    給，抗告人若有損害，應循法定程序救濟，非以本訴得以達
    其目的，附此指明。
五、依行政訴訟法第104條、民事訴訟法第95條、第78條，裁定
    如主文。
中　　華　　民　　國　　94　　年　　11　　月　 28 　　日
                  第六庭審判長法  官　張　登　科
                              法  官　簡　朝　振
                              法  官　葉　百　修
                              法  官  高  秀  真
                              法  官　藍　獻　林
以  上  正  本  證  明  與  原  本  無  異
中　　華　　民　　國　　94　　年　　11　　月　　29　　日
　　　　　　　　　　　　　　　書記官　劉　文　靜
